【裁判字號】    90,訴,375
【裁判日期】    900416
【裁判案由】    違反槍砲彈藥刀械管制條例
【裁判全文】
臺灣臺中地方法院刑事判決                            九十年度訴字第三七五號
    公  訴  人  臺灣臺中地方法院檢察署檢察官
    被      告  甲○○
右列被告因違反槍砲彈藥刀械管制條例案件，經檢察官聲請以簡易判決處刑 (八十九
年度偵字第一七九二四號），本院臺中簡易庭認不宜依簡易判決處刑，經改依通常程
序審判後，判決如左：
    主  文
甲○○無罪。
    理  由
一、公訴意旨略以：被告於民國 (下同）八十九年八月八日八時三十分許，未經許可
    ，無故持有具殺傷力之改造四五式手槍及子彈六顆等物，並攜帶上開改造之手槍
    、子彈等，在台中縣大里市○○○路運動公園內涼亭處之公共場所，被警當場查
    獲，並扣押上開改造之手槍、彈藥等物，因認被告涉有槍砲彈藥刀械管制條例第
    十一條第四項、第十二條第四項之罪嫌 (檢察官起訴書誤繕為槍砲彈藥刀械管制
    條例第十條第四項、同法第十一條第四款等之罪嫌)。
二、按犯罪事實應依證據認定之，無證據不得推定其犯罪事實；被告之自白，不得作
    為有罪判決之惟一證據，仍應調查其他必要之證據，以察其是否與事實相符；又
    不能證明被告犯罪者，應諭知無罪之判決，刑事訴訟法第一百五十四條、第一百
    五十六條第二項、第三百零一條第一項定有明文。復按認定不利於被告之事實，
    須依積極證據，苟積極證據不足為不利於被告事實之認定時，即應為有利於被告
    之認定，更不必有何有利之證據，最高法院三十年上字第八一六號判例意旨可資
    參照。
三、訊據被告坦認有在右揭時、地持有並嗣為警查獲上開槍彈等之事實。而公訴意旨
    認被告涉犯右開違反槍砲彈藥刀械管制條例第十一條第四項、第十二條第四項之
    罪嫌，則係以「訊據被告甲○○對於右開事實自白不諱，並有具殺傷力之改造手
    槍、子彈等扣案可證，亦有內政部警政署刑事警察局八十九年八月十八日刑鑑字
    第一一六八三六號鑑驗通知書附卷可稽，足徵被告之自白與事實相符，其犯嫌已
    堪認定。」等為其論據。
四、惟經查：
１、一般扣案之槍彈經送刑事警察局鑑驗，對是否具有殺傷力，均於鑑驗通知書「鑑
    驗情形」項內，明確表示是否有殺傷力，而依卷附刑事警察局鑑驗通知書所載，
    僅載明送鑑改造手槍壹枝，認係由仿半自動手槍製造之塑膠玩具手槍，槍管及滑
    套為塑膠材質，槍身握把為金屬材質，機械性能良好，至於是否具殺傷力，請卓
    參所隨附之槍枝殺傷力鑑驗說明等語，並未明確表示送驗槍枝是否具有殺傷力，
    雖所附槍枝殺傷力鑑驗說明另載有：「依本局對同型式同材質之槍枝實驗結果，
    倘裝填子彈適當，則其最具威力之發射動能，均可達二○焦耳／平方公分以上，
    足以穿入人體皮肉層，惟槍枝材質部分如為塑膠，則於發射前述子彈時，因子彈
    之爆炸高壓，可能造成爆裂，雖其彈頭仍可射出，且其發射動能，均可達二○焦
    耳／平方公分以上，均認具殺傷力，惟其爆裂所造成之碎片，極易傷及持槍者。
    基於土造槍彈具不穩定性，本局統案實驗如上，不再個案測試。」等語，然此亦
    僅廣泛就「殺傷力之相關數據」、「槍枝殺傷力說明」等項加以介紹，並非就本
    案特定之槍枝作個別測試所得之鑑驗資料，乃一定型化之文書，是縱扣案槍枝經
    該局鑑驗後，認與上開經統案實驗之槍枝相同或同類型，惟該局既未就本案個別
    送鑑槍枝之特性為是否確實具殺傷力之鑑測，則扣案槍枝之發射動能是否可達二
    ○焦耳／平方公分以上，足以穿入人體皮肉層即有疑義，自難遽認前開槍枝係具
    有殺傷力之槍枝甚明。該扣案槍枝槍管及滑套既屬以塑膠材料製成之遊戲槍枝，
    客觀上即與一般玩具手槍無異，縱認經輔以改造並改裝完善之子彈，有具殺傷力
    之可能性，惟於認定被告是否涉有前開罪嫌之際，亦應以其持有之該槍枝於客觀
    上之狀態，經鑑驗已具殺傷力，方得為被告犯罪不利之認定，蓋以槍枝經改裝改
    造後再輔以改造之子彈，有具殺傷力之可能性，與實際扣案之槍枝其現況是否具
    殺傷力係屬二事，殊無以前者之推論，作為後者有無殺傷力之結論，否則難謂無
    推定犯罪事實之嫌。且依扣案槍枝槍管、滑套之本身材質係屬塑膠之情形，其難
    以避免爆炸高壓所生之爆裂，而槍身握把業經使用為塑膠玩具槍之一部分，非經
    加工、修護，否則不能再組成槍砲，自不適於作為槍枝零組件。
２、送驗之扣案子彈係屬玩具手槍子彈彈殼，已如前述，則其本身尚非具有殺傷力之
    子彈。且按內政部依槍砲彈藥刀械管制條例第四條第三項之規定，於八十六年十
    一月二十四日以臺八六內警字第八六七０六八三號公告之彈藥主要零組件中，僅
    列有「炸彈」、「爆裂物」，並未列舉子彈之主要組成零件種類（其所公告之炸
    彈、爆裂物依第四條第一項第二款之規定應不包括子彈，係有意省略，以免刑度
    失衡），是被告持有玩具手槍用子彈之彈殼、彈頭，應不構成犯罪。且倘若行為
    人持有具殺傷力之改造子彈時，係成立同條例第十二條第四項之罪，其法定刑係
    五年以下有期徒刑，併科新臺幣三百萬元以下罰金，若認本案行為人持有不具殺
    傷力之改造子彈之彈殼、彈頭仍構成該條例第十三條第四項之罪，其法定刑係六
    月以上五年以下有期徒刑，併科新臺幣三百萬元以下罰金，反較其持有具殺傷力
    之子彈所處罪刑為重，法律適用顯失輕重 (參照八十七年二月二十七日司法院第
    三十八期司法業務研究會)。
３、綜上所述，扣案之上開槍彈既非具有殺傷力，且不適於為具有殺傷力之槍枝及子
    彈之零組件，此外，復查無其他積極確切之證據足資證明上開槍枝具有殺傷力，
    尚難遽以認定被告有公訴人所指之右揭犯行，揆諸前項之規定與說明，本件核屬
    不能證明被告犯罪，自應諭知無罪之判決。
五、據上論斷，應依刑事訴訟法第四百五十二條、第三百零一條第一項，判決如主文
    。
中      華      民      國      九十      年      四      月    十六    日
                                臺灣臺中地方法院刑事第二庭
      法  官  羅  永  安
右正本證明與原本無異。
如不服本判決，應於送達後十日內向本院提出上訴狀( 須附繕本），上訴於臺灣高等
法院臺中分院。
                                    書記官
中      華      民      國      九十      年      四      月    十七    日


司法院資訊處製作；財團法人民間司法改革基金會備份。
